臺灣高雄地方法院刑事判決　　　　　　　　　　　　　九十一年度訴字第九六三號
　　公　訴　人　臺灣高雄地方法院檢察署檢察官
　　被　　　告　乙○○
　　指定辯護人　本院公設辯護人丙○○
右列被告因強盜案件，經檢察官提起公訴（九十一年度偵字第三九０五號），本院判
決如左：
    主  文
乙○○共同意圖為自己不法所有，攜帶兇器，以脅迫至使不能抗拒而取他人之物，處
有期徒刑柒年陸月，褫奪公權伍年。
    事  實
一、乙○○前於民國八十五年間因違反肅清煙毒條例及犯竊盜罪，先後經法院判處有
    期徒刑三年十月、七月及三年（後二罪經合併定其應執行刑為三年五月）確定，
    三罪經接續執行，應執行至九十二年十一月九日，於假釋期間，竟仍不知悔改，
    與綽號「明仔」之不詳姓名年籍成年男子，基於共同之犯意聯絡，意圖為自己不
    法之所有，於九十年十一月十九日晚間九時十五分許，由乙○○持其所有客觀上
    具有危險性足以危害人之生命、身體，依社會通常觀念可供兇器使用之刀器一支
    （長約二、三十公分，刀刃寬約十五公分，非槍砲彈藥刀械管制條例所列管之刀
    械），與綽號「明仔」男子共同騎乘不詳車號黑色機車，行經高雄縣鳳山市○○
    路與大東路合作金庫提款機前，見甲○○正在該處提款，乃趁張女提款完畢欲步
    出提款室之際，由乙○○持前開刀器上前指向甲○○，以此脅迫方式至使張女不
    能抗拒，強行取走甲○○手上皮包，將皮包內之現金新台幣（下同）一萬六千元
    （即甲○○甫提領之金額）取出後再將皮包棄置於地，旋即坐上在旁等候接應之
    綽號「明仔」男子機車逃離現場。嗣經甲○○報案，乙○○因毒品案件另遭通緝
    ，為警於九十年十二月四日下午二時三十分許在高雄縣鳳山市○○街口緝獲時，
    經警通知甲○○至警局指認而查獲。
二、案經甲○○訴由高雄縣警察局鳳山分局移送臺灣高雄地方法院檢察署檢察官偵查
    起訴。
    理  由
一、訊據被告乙○○坦承於右揭時地強取被害人甲○○金錢之事實，惟否認有持刀器
    作案，於偵查中陳稱僅係持鐵尺嚇被害人，後於本院審理期間又先稱係持木質量
    尺，後又改稱是以報紙偽裝成長條狀外表漆成紅色云云，且亦否認有共犯參與，
    辯稱僅其一人所為，並無另一名男子在提款機外接應等情節。經查；
（一）被告如何於右揭時、地，趁被害人甫自該提款機提款完畢正步出提款室時，持
      刀器一支上前指向被害人，致被害人不能抗拒，而強行取走被害人手上皮包一
      個，並當場自皮包內取出被害人甫提領之現金一萬六千元後將皮包丟棄於地，
      隨即坐上在旁等候之另一名男子機車逃離現場等情，業據被害人於警偵訊及本
      院審理時始終指訴如一，且經被告坦承強取被害人甲○○金錢之事實相合可佐
      ，雖被告否認有持刀器作案及共犯參與接應之細節，然由其初於警訊時已自承
      持西瓜刀恐嚇被害人，並稱作案後已將西瓜刀丟入高雄市愛河等語，另就共犯
      一情，亦陳稱作案時另有一名綽號「明仔」者騎機車載伊，並明確指出該名「
      明仔」之人年約四十歲，約一七三公分，四十八公斤，瘦高，留西裝頭等特徵
      ，足見被害人此部分指訴應確有其事，否則被告豈會已自行供述與被害人指訴
      相合之情節，參以被害人遇害後三、四十分鐘即至警局報案，且報案之初，已
      就遇害情節明確表示：作案歹徒有二名，一名在外騎機車接應，另一名進入提
      款室將其皮包搶走後取走現金一萬六千元，伊請求歹徒將皮包等其他證件返還
      ，歹徒取走現金後將皮包丟於地上，並有亮出類似柴刀之刀子，搶後往大東路
      直行往光遠路逃逸，在外接應之另一名歹徒騎黑色機車，種類不詳，車牌第一
      個數字為六等語（見本院卷內被害人於九十年十一月十九日下午九時五十五分
      許偵訊筆錄），後於本院審理期間亦堅決指述上情，並陳稱其當時與被告僅有
      一、二步距離，現場提款室之燈光亦甚明亮，被告手上所持之物應該是刀子無
      誤，且伊在被告逃離現場時，有追到外面看，被告當時確係被另一名在外接應
      之男子騎機車載走等語（見本院九十一年四月二十九日審判筆錄），由被害人
      前揭警訊筆錄係遇害後一小時內所為，記憶自仍清晰深刻，且其就作案歹徒人
      數、被害情節、歹徒逃逸方向等細節均有明確交代，偵審期間亦指證不移，被
      告警訊初供復坦承相同案情，雖二人所供述之刀器種類未完全相符，然被告亦
      不否認確有持物作案之事等情節，足堪認定被害人之指訴應為真實不虛，被告
      確有持某刀器作案之事實，已屬明確，再者，由被告警訊亦自行供出共犯男子
      特徵，並陳稱由該名男子騎機車搭載一情，亦與被害人指述二名歹徒如何配合
      作案等情節相合，亦堪肯認本案確有另一名綽號「明仔」男子與被告共犯無誤
      。被告就前揭案情嗣於偵審期間雖翻異警訊初供，就其所持之物先後改稱鐵尺
      、木質量尺或稱以報紙偽裝成長條狀外表漆成紅色等物，並否認有共犯參與等
      陳詞，應係避重就輕之飾詞，要無可信，本院為其指定之公設辯護就此部分案
      情所為之辯護意旨，亦可憑採。
（二）末查，被告作案所持之刀器，雖未扣案，然已據被害人描述該刀器長二、三十
      公分，刀刃寬約十五公分在卷可按（見本院九十一年四月十六日審判筆錄），
      而被害人遇害當時與被告相距一、二步，現場光線亦甚明確，亦如前述，故在
      此近距離下當可清楚辨認被告所持之物是否為刀器，且其所描述之刀器長寬應
      甚為接近實物，當亦可憑信，從而，雖無被告所持之刀器實物扣案供以鑑定是
      否為槍砲彈藥刀械管制條例所列管之刀械，然就被害人所描述之刀器特徵，已
      足以認定該支刀器客觀上足以危害人之生命、身體，具有危險性，依社會通常
      觀念係可供兇器使用之物，核屬兇器之一，洵堪肯認，故被告持此兇器指向被
      害人，自足以令被害人恐懼，被害人因而失去抗拒力任由被告強取財物。從而
      ，被告以刀器脅迫被害人，至其不能抗拒而強取財物犯行，事證明確，洵堪認
      定。
二、本件被告犯罪時所持之刀器一支，雖無實物扣案，惟依據被害人描述刀器長約二
    、三十公分，刀刃寬約十五公分一情，已堪認定該刀器客觀上足以危害人之生命
    、身體，依社會通常觀念係可供兇器使用之物，故被告持該兇器對被害人施脅迫
    ，至使不能抗拒而強取被害人財物，其強盜行為有刑法第三百廿一條第一項第三
    款之「攜帶兇器而犯之」情形，核其所為，係犯刑法第三百三十條第一項加重強
    盜罪。公訴人認係犯刑法第三百二十八條第一項強盜罪（附錄之法條係修正後之
    刑度），尚有未洽，應予變更起訴法條。又查刑法有關強盜罪之條文，已於九十
    一年一月三十日修正公布，同日並廢止懲治盜匪條例，且均於九十一年二月一日
    生效，本件被告強盜犯罪行為時，懲治盜匪條例尚未失效，其所為原係觸犯該條
    例第五條第一項第一款匪罪，法定刑為「處無期徒刑、七年以上有期徒刑」，
    因犯罪後法律變更，依最高法院決議意旨，新刑法施行後，懲治盜匪條例廢止，
    於比較刑之輕重時，不以新刑法與舊刑法比較，應適用新刑法與懲治盜匪條例比
    較之，而裁判時刑法修正條文第三百三十條第一項就同一犯罪，法定刑規定為「
    處七年以上有期徒刑」，顯較行為時所適用之懲治盜匪條例規定為輕，故以修正
    後之刑法規定較有利於行為人，依刑法第二條第一項從新從輕原則，應適用修正
    後之刑法第三百三十條第一項處斷。再者被告上開強盜犯行，與綽號「明仔」之
    男子，互有犯意聯絡及行為分擔，均為共同正犯。審酌被告前曾因違反肅清煙毒
    條例及犯竊盜罪，先後經法院判處有期徒刑三年十月、七月及三年（後二罪經合
    併定其應執行刑為三年五月）確定，三罪接續執行，應執行至九十二年十一月九
    日，有臺灣高雄地方法院檢察署刑案資料查註紀錄表在卷可稽，於假釋中再犯罪
    ，素行顯屬不佳，且不思以正當方法賺取財物，而以脅迫方式，強取被害人財物
    ，造成被害人精神恐懼及財物損失，影響社會秩序甚鉅，惡性不輕，嗣後亦避重
    就輕，迴避攜帶兇器犯罪及共犯情節，悔意不深等一切情狀，量處如主文所示之
    刑，並依其犯罪性質認有褫奪公權必要，爰併宣告褫奪公權五年。至被告犯罪所
    用之刀器，業於犯罪後丟棄，已據其於警訊陳明，既已滅失，不併為沒收諭知。
    附此敘明。
據上論斷，應依刑事訴訟法第二百九十九條第一項前段、第三百條，刑法第二條第一
項、第二十八條、第三百三十條第一項、三十七條第二項，判決如主文。
中      華      民      國    九十一    年      五      月     十三     日
                                  臺灣高雄地方法院刑事庭
                                      法  官  陳淑卿
右正本證明與原本無異。
如不服本判決，應於判決送達後十日內，向本院提出上訴狀。
                                      書記官  陳朝宗
中      華      民      國    九十一    年      五      月     十三     日
附錄本判決論罪之法條：
刑法第三百三十條第一項
犯強盜罪而有第三百二十一條第一項各款情形之一者，處七年以上有期徒刑。
